臺灣高等法院臺中分院民事裁定
111年度抗字第335號
抗  告  人  鄧甯云  
相  對  人  鄧賀云  


上列當事人間停止執行事件，抗告人對於中華民國111年7月5日
臺灣臺中地方法院111年度聲字第182號所為裁定提起抗告，本院
裁定如下：
    主  文
抗告駁回。
抗告程序費用由抗告人負擔。
    理  由
一、相對人聲請及抗告答辯意旨：
(一)坐落臺中市○○區○○段000地號土地（面積180.33平方公尺、
    權利範圍全部）及其上同段000建號建物（門牌號碼臺中市○
    ○區○○○路000號、權利範圍全部，下合稱系爭房地），係伊
    借名登記於訴外人鄭○○名下，業經臺灣臺中地方法院（下稱
    臺中地院）以104年度重訴字第301號民事判決命鄭○○應將系
    爭房地所有權移轉登記予伊，且經第二、三審法院駁回鄭○○
    所提起第二、三審上訴而確定在案（下稱借名登記訴訟）。
    抗告人主張鄭○○積欠其新臺幣（下同）1,900萬元，及自民
    國110年8月15日起至清償日止，按週年利率百分之6計算之
    利息，以臺中地院111年度司拍字第123號拍賣抵押物裁定（
    下稱系爭拍賣裁定）為執行名義，聲請拍賣系爭房地，經臺
    中地院以111年度司執字第79398號拍賣抵押物強制執行事件
    （下稱系爭執行事件）受理，然伊否認鄭○○與抗告人間有上
    開債權債務關係，且縱有該法律關係，系爭拍賣裁定所示之
    抵押權（下稱系爭抵押權），係抗告人、鄭○○在明知上開借
    名登記訴訟第一、二審均已敗訴，認為已近確定敗訴之際，
    於第三審上訴審理期間，惡意合謀而虛偽設定。伊為此已向
    臺中地院起訴請求確認抗告人與鄭○○間，就系爭房地設定之
    系爭抵押權所擔保債權不存在，及請求塗銷系爭抵押權登記
    （即臺中地院111年度重訴字第396號，下稱系爭訴訟），是
    倘容系爭執行事件繼續執行，勢將拍賣系爭房地，招致伊失
    去系爭房地不動產所有權無法回復之損失，爰依非訟事件法
    第74條之1準用同法第195條規定，聲請准許裁定於系爭訴訟
    判決確定前，停止系爭執行事件之強制執行程序。　　
(二)抗告人抗告理由所陳，均係對實體事項之爭執，非本件裁定
    停止執行及抗告程序所應審酌，原裁定並無違誤，抗告人所
    提抗告，為無理由，並答辯：抗告駁回。　　
二、抗告意旨略以：
(一)強制執行法第18條第1項之規定明示以不停止執行為原則，
    同條第2項所以例外規定得停止執行，係因回復原狀等訴訟
    如果勝訴確定，據以強制執行之執行名義將失其效力，為避
    免債務人發生難以回復之損害，故於受訴法院認有必要時，
    得裁定停止執行。如果受訴法院認無必要，僅因聲請停止執
    行人聲明願供擔保，即裁定停止執行，無異許可債務人或關
    係人僅憑一己之意思，即可達到停止執行之目的，不僅與該
    條所定原則上不停止執行之意旨有違，且無法防止債務人或
    關係人濫行訴訟以拖延執行。鄭○○與相對人在借名登記訴訟
    審理就系爭房地之實際出資購買人為爭執，爭執重點係鄭○○
    與相對人間借名登記關係之有無。而鄭○○與伊多年來之債權
    債務關係，與借名登記訴訟中爭執借名登記法律關係之有無
    係屬二事，且鄭○○與伊間債權債務如何，係其2人間之私人
    事務，豈有可能讓相對人知悉。尤以相對人在借名登記訴訟
    中，曾多次主張鄭○○為中華電信員工，薪資極為有限，扣除
    生活費用後，絕無可能同時負擔臺中市○○○路房屋及臺北市○
    ○路房屋（鄭○○所有自住)之貸款，則依相對人於借名登記訴
    訟之主張，鄭○○向伊借款即甚為合理，從而相對人所謂抵押
    權係惡意合謀設定，無非係為拖延執行，所言毫無實據可憑
    。
(二)系爭房地係鄭○○親自看屋、選屋、簽約，買賣契約書正本、
    房屋各項平面圖、稅費單據等正本均由鄭○○保管，歷年房屋
    、地價稅單也是寄至鄭○○臺北住所，由鄭○○繳納，前述文書
    資料都由鄭○○於借名登記訴訟中提出於臺中地院。購屋頭期
    款係鄭○○以臺北○○路房屋貸款支付，餘款向大眾銀行申辦貸
    款，借款人均係鄭○○名義，嗣轉貸臺中二信，仍由鄭○○為借
    款人，前述頭期款、大眾銀行、臺中二信貸款持續由鄭○○支
    付至借名登記訴訟敗訴確定，鄭○○不僅僅是登記上的名義人
    ，更擔負了納稅、支付貸款等義務，並由鄭○○決定房屋之使
    用收益（曾出租予伊、相對人），上情除有借名登記訴訟之
    訴訟資料可憑外，相對人就鄭○○與伊間設定最高限額抵押權
    乙事，於110年向臺灣臺中地方檢察署（下稱臺中地檢）提
    出背信及使公務員登載不實罪之刑事告訴，經臺中地檢檢察
    官以110年度偵字第24082號不起訴後，相對人聲請再議，亦
    經臺灣高等檢察署臺中檢察分署以110年度上聲議字第2551
    號處分書駁回再議，足見鄭○○與伊間確實有債權債務關係存
    在，最高限額抵押權之設定顯非惡意合謀。上開臺中地檢11
    0年度偵字第24082不起訴處分書第4頁以下亦認定，伊自104
    年4月起至110年2月，每月均有代理鄭○○之身分匯款至鄭○○
    申設於臺中二信○○分行之帳戶（償還○○○路房屋貸款），105
    年間亦多次代理鄭○○身分匯款至鄧麗蘭（兩造之大姊）之帳
    戶，故不起訴處分書亦認定鄭○○與伊間之借款關係非虛。而
    不起訴處分書所提自104年4月起之匯款，相對人於借名登記
    訴訟並不否認係為了繳納系爭房地貸款之用，亦不否認104
    年4月以後之貸款均由鄭○○支付。相對人既已於借名登記訴
    訟中知悉房屋貸款均由伊代理繳納，亦曾於借名登記訴訟抗
    辯鄭○○薪水不足以支付○○○路房屋及臺北市○○路房屋之貸款
    ，則相對人顯可推知鄭○○有對外借款以維持經濟穩定之必要
    ，故相對人主張系爭抵押權為惡意合謀設定，分明係為了拖
    延執行，本件執行顯無停止之必要。
(三)前案中，一審法院曾調取相對人（原名鄧惠美）前案紀錄表
    ，查得相對人有吸毒前科，一審法院亦曾向財政部中區國稅
    局○○稽徵所函詢相對人綜所稅繳納情形，經函覆相對人97至
    99年購買系爭房地前並無申報綜所得稅，一審法院又函詢衛
    生福利部中央健康保險署，回函顯示相對人加保單位為臺北
    市○○區公所，並無穩定之工作。又相對人所生子女，均在臺
    北與鄭○○同住，平日所需生活費用、教育費用均由鄭○○支付
    ，則鄭○○除自己所需生活費用外，尚要支付兩間房屋貸款，
    及負擔相對人子女之生活費用，向姐妹借款亦甚合理，本件
    無停止執行之必要。
(四)綜上所述，停止執行顯無法防止相對人濫行訴訟以拖延執行
    ，使債權人鄧甯云之權利無法迅速實現，系爭執行事件之強
    制執行程序既無停止之必要，相對人聲請停止執行，即無理
    由，本不應准許，原裁定不察，爰請廢棄原裁定，使伊之權
    益得以獲得適當的保障。並聲明：原裁定廢棄，駁回相對人
    在第一審之聲請。
三、按強制執行程序開始後，有回復原狀之聲請，或提起再審或
    異議之訴，或對於和解為繼續審判之請求，或提起宣告調解
    無效之訴、撤銷調解之訴，或對於許可強制執行之裁定提起
    抗告時，法院因必要情形或依聲請定相當並確實之擔保，始
    得為停止強制執行之裁定，強制執行法第18條第2項定有明
    文。又非訟事件法第74條之1規定「第72條所定事件（擔保
    物權人聲請拍賣擔保物事件）程序，關係人就聲請所依據之
    法律關係有爭執者，法院應曉諭其得提起訴訟爭執之。前項
    情形，關係人提起訴訟，準用第195條規定」，其立法意旨
    略謂：「關係人就聲請所依據之法律關係提起訴訟時，在其
    主張該擔保物權之設定係遭偽造或變造之情形，宜準用本法
    第195條第1項及第2項規定，使其於准許拍賣擔保物之裁定
    送達後20日內提起確認之訴者，停止強制執行；惟擔保物權
    人聲請提供相當擔保者，仍得繼續強制執行。倘關係人係主
    張前開事由以外之情形，而訴請確認該擔保物權或其所擔保
    之債權不存在，此際宜準用第195條第3項規定，法院仍得依
    關係人之聲請，裁量是否許其提供相當並確實之擔保，以停
    止強制執行，用資兼顧擔保物權人、主債務人及擔保物所有
    權人之權益，並貫徹大法官釋字第182號解釋意旨，爰設第2
    項」。準此，若有強制執行法第18條第2項及非訟事件法第7
    4條之1準用同法第195條規定之停止執行事由，法院應得為
    停止強制執行之裁定（最高法院106年度台抗字第119號裁定
    意旨參照）。而依強制執行法第18條第2項規定，以裁定命
    債務人供擔保後停止強制執行，其擔保金額之多寡應如何認
    為相當，原屬於法院職權裁量之範圍，如已斟酌債權人因停
    止強制執行不當所應受之損害為衡量之標準，即非當事人所
    可任意指摘（最高法院106年度台抗字第199號、104年度台
    抗字第595號裁定意旨參照）。　　
四、本院查：
(一)鄭○○以系爭房地設定本金最高限額2,280萬元之抵押權予抗
    告人，抗告人執系爭拍賣裁定向臺中地院聲請拍賣系爭房地
    ，案經臺中地院以系爭執行事件受理，尚未執行終結，而相
    對人業以抗告人與鄭○○間就系爭房地設定之系爭抵押權所擔
    保債權不存在，抗告人與鄭○○有惡意合謀虛偽設定系爭抵押
    權為由，對抗告人與鄭○○提起確認系爭抵押權所擔保之1,90
    0萬元本息之債權不存在，並請求塗銷系爭抵押權登記訴訟
    ，現由臺中地院以系爭訴訟受理在案等節，有系爭房地登記
    第一類謄本、系爭訴訟卷宗(影卷)可稽，並經原法院依職權
    調閱系爭拍賣裁定、系爭執行事件、系爭訴訟等案卷查核無
    訛，堪以信憑。是相對人既係以系爭抵押權不存在，已提起
    系爭訴訟為由，陳明願供擔保，聲請停止強制執行，參照前
    揭說明，依非訟事件法第72條、第74條之1第2項準用同法第
    195條規定，法院即非不得依其聲請，定相當並確實之擔保
    ，為停止強制執行之裁定。是原法院依首揭規定，裁定准許
    相對人供擔保後，系爭執行程序暫予停止，即無不合。況系
    爭執行程序若繼續為之，遇有應買人得標及繳足價金並獲發
    權利移轉證書，相對人即喪失系爭房地之所有權，縱相對人
    將來系爭訴訟終獲勝訴判決確定，亦難回復其所有權而受有
    重大損失，自有命相對人供相當及確實擔保後停止執行必要
    ，抗告意旨爭執停止執行必要性，求為廢棄原裁定，自非有
    據。
(二)另就相對人於系爭訴訟起訴主張之請求觀之，並非不合法或
    顯無理由，客觀上尚無聲請停止執行之要件不備，或顯無停
    止執行之必要，則相對人以其為系爭房地之真正所有權人，
    並已提起系爭訴訟為由，聲請停止強制執行，依上開規定，
    即屬有據。依照前揭說明，法院得依相對人聲請，許其提供
    相當並確實之擔保，以停止系爭執行程序，此尚不以系爭抵
    押權設定確因通謀虛偽意思無效為必要。是抗告人辯稱：鄭
    ○○與抗告人間確實有債權債務關係存在，最高限額抵押權之
    設定顯非惡意合謀云云，乃就系爭訴訟之本案所應釐清認定
    之實體事項而為爭執，非本件停止執行事件所應審究。
(三)抗告人因停止系爭執行事件之執行，所受之損害為未能即時
    受償系爭債權1,900萬元本息之損害，亦即該等金額於系爭
    訴訟之訴訟期間按法定遲延利息計算之損害。是原法院審酌
    本案訴訟之訴訟標的價額已逾150萬元，為得上訴第三審案
    件，參考各級法院辦案期限實施要點規定，第一、二、三審
    通常程序審判案件之辦案期限分別為1年4個月、2年、1年，
    共計4年4個月，據此預估相對人提起系爭訴訟獲准停止執行
    ，因而致抗告人執行延宕之期間，再以抗告人於系爭執行事
    件中主張之系爭債權金額按法定利率年息5%計算，則依此計
    算，抗告人因停止執行可能遭受之利息損失為4,116,667元
    （計算式：1,900萬元×5%÷12個月×52個月）＝4,116,667元，
    元以下四捨五入），原法院乃取其概數而衡酌相對人聲請停
    止強制執行應供擔保之金額，認應以4,120,000元為適當，
    從而命相對人為抗告人提供擔保金額4,120,000元後，方得
    停止執行，於法亦無不合。綜上，抗告人執前揭事由指摘原
    裁定不當，聲明廢棄，為無理由，應駁回其抗告。　
五、據上論結，本件抗告為無理由，爰裁定如主文。
中　　華　　民　　國　　111 　年　　9 　　月　　14　　日
                    民事第三庭  審判長法　官  黃玉清
　　　　　　　　　　　　　　          法　官  葛永輝
　　　　　　　　　　　　　　　        法　官  許旭聖
正本係照原本作成。
再為抗告應以適用法規顯有錯誤為理由。
如提起再抗告者應於裁定送達後10日內向本院提出抗告理由狀（
須按照他造人數附具繕本）並繳納抗告裁判費新台幣1000元。同
時委任律師或具有律師資格之關係人為代理人。因疫情而遲不變
期間，得向法院聲請回復原狀。　　　　　　　　　　

                                      書記官  江丞晏 
　　　　　　　　　　　　　　　　　　　                  
中　　華　　民　　國　　111 　年　　9 　　月　　14　　日